臺灣高等法院臺中分院刑事裁定　
111年度聲字第1912號

聲  請  人  鍾清好
送達代收人  曾韻潔
上列聲請人因違反食品衛生管理法案件，聲請發還扣押物（本院
110年度重上更一字第20號），本院裁定如下：
    主  文
聲請駁回。
    理  由
一、聲請意旨詳如附件刑事聲請狀所載。
二㈠按扣押物若無留存之必要者，不待案件終結，應以法院之裁
    定或檢察官命令發還之；又扣押物未經諭知沒收者，應即發
    還，刑事訴訟法第142條第1項、第317條分別定有明文。惟
    法院審理案件時，扣押物有無繼續扣押必要，雖應由審理法
    院依案件發展、事實調查，予以審酌，然案件如未繫屬法院
    ，或已脫離法院繫屬，則扣押物有無留存之必要，是否發還
    ，應由執行檢察官依個案具體情形，予以審酌（最高法院11
    0年度台抗字第342號、111年度台抗字第31號裁定意旨參照
    ）。
　㈡又按刑法關於扣押被告或犯罪嫌疑人可得為證據或得沒收之
    物之規定，係為保全將來對於應追繳或沒收之犯罪所得財物
    或財產上利益，如全部或一部不能追繳或沒收時，所進行之
    替代程序，以期將來之執行無虞，並達成防堵脫產，使犯罪
    之查緝克竟全功之立法目的。再按犯罪所得，屬於犯罪行為
    人者，沒收之，於全部或一部不能沒收或不宜執行沒收時，
    追徵其價額；所謂犯罪所得，包括違法行為所得、其變得之
    物或財產上利益及其孳息，刑法第38條之1第1項前段、第3
    項、第4項定有明文。復按可為證據或得沒收之物，得扣押
    之；為保全追徵，必要時得酌量扣押犯罪嫌疑人、被告或第
    三人之財產，刑事訴訟法第133條第1項、第2項亦有明文。
    又扣押物除宣告沒收之物外，應發還於權利人。所謂權利人
    即扣押物之應受發還人，固指扣押物之所有人，及扣押時所
    取自之該物持有人，或保管人而言。此於所有人與持有人或
    保管人相競合之情形，固無不同，但所有人與持有人或保管
    人分屬不同一人時，則應發還其所有人（最高法院95年度台
    抗字第138號裁定意旨參照）。所謂扣押物無留存必要，指
    非得沒收且無留作證據必要之物，始得依前開規定發還。至
    已扣押之物是否有繼續扣押之必要或應予發還，事實審法院
    得本於職權依審判之需要及訴訟之程度，妥適裁量（最高法
    院106年度台抗字第427號裁定意旨參照）。
三、經查：
　㈠本件聲請人前因違反食品安全衛生管理法案件，經臺灣臺中
    地方檢察署認有就聲請人名下之不動產（即如本院106年度
    上訴字第1693號判決附表四之2編號1至15所示不動產）及車
    牌號碼00000-00號自小客車（即如本院106年度上訴字第169
    3號判決附表四之2編號16所示）及車牌號碼000-000機車各1
    輛等財產予以扣押之必要，而分別函請新北市板橋地政事務
    所、新北市淡水地政事務所、新北市樹林地政事務所及交通
    部公路總局臺北市區監理所就聲請人上開名下之不動產及車
    輛，禁止移轉、轉讓、處分或設定他項權利登記等行為，有
    卷附臺灣臺中地方檢察署中檢秀芥藉103他6439字第016736
    至16739號函、新北市板橋地政事務所104年2月25日新北板
    地登字第1043763020號函、新北市淡水地政事務所104年2月
    25日新北淡地登字第1043793041號函、新北市樹林地政事務
    所104年2月24日新北樹地登字第1043842341號函及交通部公
    路總局臺北市區監理所104年2月24日北市監牌字第10400086
    89號函在卷可稽。嗣聲請人所犯違反食品安全衛生管理法案
    件，經臺灣臺中地方法院以104年度訴字第302號判決無罪，
    檢察官就聲請人無罪部分提起上訴，經本院於108年7月30日
    以106年度上訴字第1693號判決駁回檢察官上訴，檢察官未
    上訴而於108年8月23日確定，並於108年9月24日送經檢察官
    執行報結在案。有上開判決書及臺灣高等法院被告前案紀錄
    表在卷可考。則揆諸上開說明，本件聲請人部分既已確定而
    脫離本院繫屬，關於聲請人扣押物發還事宜，本院即無從辦
    理，應由執行檢察官依個案具體情形審酌處理。從而，聲請
    人聲請發還上開扣押物，於法不合，就此部分應予駁回。
　㈡至聲請人聲請發還本院110年度重上更一字第20號附表三編號
    C11所示現金部分，雖該款項係警方於104年3月3日對鍾清好
    執行搜索扣押時所查扣，然搜索查扣地點係聲請人與其夫即
    同案被告彭大展住處，此有卷附臺中市政府警察局刑警大隊
    104年3月3日搜索扣押筆錄暨扣押物品目錄表在卷可查。則
    依上開說明，該筆款項不論是聲請人所有，抑或係同案被告
    彭大展所有，因同案被告彭大展違反食品安全衛生管理法案
    件，前經本院於111年6月29日以110年度重上更一字第20號
    判決判處有期徒刑2年6月，未扣案之犯罪所得新臺幣000000
    00元沒收，於全部或一部不能沒收或不宜執行沒收時，追徵
    其價額後，現上訴於最高法院審理中，為保全將來對於應追
    繳或沒收之犯罪所得財物或財產上利益，如全部或一部不能
    追繳或沒收時，所進行之替代程序，以期將來之執行無虞，
    並達成防堵脫產，使犯罪之查緝克竟全功之立法目的即有繼
    續扣押之必要。是聲請人聲請發還上開扣案現金部分，亦無
    理由，應予駁回。
據上論斷，應依刑事訴訟法第220條，裁定如主文。
中　　華　　民　　國　　111 　年　　10　　月　　7 　　日
            刑事第十二庭   審判長法　官　張  國  忠
                                 法　官  李  雅  俐
                                 法　官  陳      葳
以上正本證明與原本無異。
如不服本裁定，應於收受送達後五日內向本院提出抗告書狀（須
附繕本）。因疫情而遲誤不變期間，得向法院聲請回復原狀。

　　　　　　　　　　　　　     　書記官  蔡  皓  凡

中　　華　　民　　國　　111 　年　　10　　月　　11　　日